【裁判字號】    95,訴,2039
【裁判日期】    950731
【裁判案由】    毒品危害防制條例
【裁判全文】
臺灣臺中地方法院刑事判決              95年度訴字第2039號
公  訴  人  臺灣臺中地方法院檢察署檢察官
被      告  甲○○
                    另案臺灣臺中監獄臺中分監執行
上列被告因毒品危害防制條例案件，經檢察官提起公訴（九十五
年度毒偵字第二六六號），被告於本院行準備程序時就被訴事實
為有罪之陳述，經受命法官聽取當事人意見後，由本院合議庭裁
定以簡式審判程序審理，判決如下：
    主  文
甲○○連續施用第一級毒品，處有期徒刑捌月；又連續施用第二
級毒品，處有期徒刑伍月，扣案之第二級毒品安非他命壹包（含
袋重壹點壹公克）沒收銷燬之；另安非他命吸食器壹組沒收。應
執行有期徒刑拾月，扣案之第二級毒品安非他命壹包（含袋重壹
點壹公克）沒收銷燬之；另安非他命吸食器壹組沒收。
    犯罪事實
一、甲○○前於民國八十九年間因施用毒品案件，經裁定送勒戒
    所觀察、勒戒後，認無繼續施用傾向，於八十九年六月五日
    執行完畢釋放。又於九十二年間因施用第一級毒品海洛因一
    次及連續施用第二級毒品安非他命多次之犯行，經本院九十
    四年度訴字第三三二號刑事判決判處有期徒刑七月、四月，
    於九十四年三月十七日確定在案。詎其猶不知悔改，復基於
    施用第一級毒品海洛因之概括犯意，自九十四年十一月間某
    日起至九十五年一月八日止，在台中縣太平市年籍不詳之綽
    號「大胖」友人處等，以將海洛因摻入香煙中點火吸食之方
    式，連續施用第一級毒品海洛因多次。另基於施用第二級毒
    品安非他命之概括犯意，自九十四年九月間某日起至九十五
    年一月九日十五時時止，在上開「大胖」友人處等，以將安
    非他命置於吸食器上以火燒烤之方式，連續施用第二級毒品
    安非他命多次，嗣於九十五年一月十日凌晨一時五十分許，
    在臺中縣大里市○○街三一八號對面停車場，為臺中市警察
    局第三分局員警查獲，並扣得其所有第二級毒品安非他命一
    包（含袋重一點一公克），及安非他命吸食器一組。
二、案經臺中市警察局第三分局報請臺灣臺中地方法院檢察署檢
    察官偵查起訴。
    理    由
一、訊據被告甲○○對於前揭犯罪事實坦承不諱，而被告於九十
    五年一月十日查獲當日經警採集尿液送鑑結果，確呈嗎啡及
    安非他命陽性反應，有九十五年一月十七日詮昕科技股份有
    限公司濫用藥物尿液檢驗報告書各一紙附卷可參，復有扣案
    之安非他命一包（含袋重一點一公克）、安非他命吸食器一
    組可稽。查被告前於八十九年間因施用毒品案件，經裁定送
    勒戒所觀察、勒戒後，認無繼續施用傾向，於八十九年六月
    五日執行完畢釋放，又於五年內之九十二年間因施用第一級
    毒品海洛因一次及連續施用第二級毒品安非他命多次之犯行
    ，經本院九十四年度訴字第三三二號刑事判決判處有期徒刑
    七月、四月，有其前案紀錄表在卷可按。被告旋再為本次之
    施用毒品，顯見前所實施觀察勒戒不足以遮斷其施用毒品之
    毒癮，縱此次再度施用毒品之時間，在初犯經觀察、勒戒或
    強制戒治執行完畢釋放五年以後，已不合於「五年後再犯」
    之規定，且因已於「五年內再犯」，顯見其再犯率甚高，原
    實施觀察、勒戒或強制戒治，已無法收其實效，即應依毒品
    危害防制條例第十條處罰（最高法院九十五年度第七次刑事
    庭會議決議參照），是以檢察官自應依法追訴。綜上所陳，
    本案事證已臻明確，被告犯行洵堪認定。
二、核被告所為，係犯毒品危害防制條例第十條第一項之施用第
    一級毒品、及同條第二項之施用第二級毒品罪。被告分別持
    有第一級毒品海洛因、第二級毒品安非他命進而施用之，其
    持有之低度行為應為施用之高度行為所吸收，均不另論罪。
    惟按，被告行為後，刑法第二條第一項、第五十一條第五款
    業經總統於九十四年二月二日以華總一義字第Ｚ00000
    00000號令修正公布，並刪除刑法第五十六條規定，且
    自九十五年七月一日起施行（下稱新法；修正前刑法下稱舊
    法）。而新法第二條第一項之規定，係規範行為後法律變更
    所生新舊法律比較適用之準據法，於新法施行後，應適用新
    法第二條第一項之規定，為「從舊從輕」之比較。按新法已
    刪除刑法第五十六條連續犯規定，則被告之犯行，因行為後
    新法業已刪除連續犯之規定，此刪除雖非犯罪構成要件之變
    更，但顯已影響行為人刑罰之法律效果，自屬法律有變更，
    而被告多次施用第一級毒品及第二級毒品犯行，依舊法本可
    分別依連續犯論以裁判上一罪，依新法則應數罪併罰，新法
    顯然不利於被告。又按新法第五十一條第五款規定：數罪併
    罰，分別宣告其罪之刑，宣告多數有期徒刑者，於各刑中之
    最長期以上，各刑合併之刑期以下，定其應執行刑期。但不
    得逾三十年；舊法第五十一條第五款則規定：數罪併罰，分
    別宣告其罪之刑，宣告多數有期徒刑者，於各刑中之最長期
    以上，各刑合併之刑期以下，定其應執行刑期。但不得逾二
    十年；新法亦無較有利於被告之情形。經綜合與本案罪刑有
    關之連續犯、定應執行刑等一切情形，比較新舊法結果，新
    法並無較有利於被告之情形，依刑法第二條第一項前段之規
    定，本案仍應適用舊法即行為時刑法第五十六條、第五十一
    條第五款規定論罪科刑。是以，被告連續多次施用第一級、
    第二級毒品之犯行，均時間緊接，觸犯構成要件相同之罪名
    ，顯係基於概括犯意而反覆為之，均為連續犯，均應依修正
    前刑法第五十六條規定，論以一罪，並加重其刑。被告所犯
    連續施用第一級毒品、施用第二級毒品罪二罪之間，犯意各
    別，行為互殊，應予分論併罰。爰審酌被告前因施用毒品案
    件，經送觀察、勒戒，且於九十二年間因施用第一級毒品海
    洛因一次及連續施用第二級毒品安非他命多次之犯行，經本
    院九十四年度訴字第三三二號刑事判決判處有期徒刑七月、
    四月，仍一再施用毒品，量刑自不宜較前案為輕，惟其於本
    院審理中坦承犯行，尚有悔意之犯後態度，且施用毒品者均
    有相當程度之生理成癮性及心理依賴性，其犯罪心態與一般
    刑事犯罪之本質並不相同，容應以病人之角度為考量，並側
    重適當之醫學治療及心理矯治為宜等一切情狀，各量處如主
    文所示之刑，並依修正前刑法第五十一條第五款規定，定其
    應執行刑。
三、扣案第二級毒品安非他命一包（含袋重一點一公克），應依
    毒品危害防制條例第十八條第一項前段沒收銷燬之；扣案之
    安非他命吸食器一組，為供施用安非他命所用之物，且為被
    告所有，業經被告供明在卷可按，爰依刑法第三十八條第一
    項第二款併予宣告沒收。
據上論斷，應依刑事訴訟法第二百七十三條之一第一項、第二百
九十九條第一項前段，毒品危害防制條例第十條第一項、第二項
、第十八條第一項前段，刑法第十一條、第二條第一項前段、修
正前第五十六條、修正前第五十一條第五款、第三十八條第一項
第二款，判決如主文。
本案經檢察官乙○○到庭執行職務。
中    華    民    國    95    年     7    月    31    日
                  刑事第十五庭  法  官  陳宗賢
上正本證明與原本無異。
如不服本判決，應於送達後十日內向本院提出上訴狀（須附繕本
），上訴於台灣高等法院台中分院。
                                書記官  劉家瑜
中    華    民    國    95    年    7     月    31    日
附錄本案論罪科刑法條全文：
毒品危害防制條例第10條第1項、第2項
施用第1級毒品者，處6月以上5年以下有期徒刑。
施用第2級毒品者，處3年以下有期徒刑。


司法院資訊處製作；財團法人民間司法改革基金會備份。
